福建金門地方法院刑事判決　
110年度訴字第34號
公  訴  人  福建金門地方檢察署檢察官
被      告  鄭圳博




上列被告因詐欺案件，經檢察官提起公訴（110年度偵字第699號
），被告於本院準備程序中就被訴事實為有罪之陳述，經告知簡
式審判程序之旨，並聽取當事人之意見後，本院合議庭裁定由受
命法官獨任依簡式審判程序審理，判決如下：
    主      文
乙○○犯以網際網路對公眾散布而詐欺取財罪，累犯，處有期徒刑
壹年肆月。
未扣案之犯罪所得新臺幣陸仟元均沒收，於全部或一部不能沒收
或不宜執行沒收時，追徵其價額。
    事實及理由
壹、本件犯罪事實，均引用如附件檢察官起訴書之記載。
貳、證據能力：
    被告乙○○於本件涉犯刑法第339條之4第1項第3款之以網際網
    路對公眾散布而犯詐欺取財罪，非死刑、無期徒刑、最輕本
    刑為3年以上有期徒刑之罪，或高等法院管轄第一審之案件
    ，被告於本院審理程序進行中，就被訴事實為有罪之陳述，
    經告以簡式審判程序之旨，並聽取檢察官及被告之意見後，
    本院認合於刑事訴訟法第273條之1第1項之規定，裁定進行
    簡式審判程序。又依刑事訴訟法第273條之2、同法第159條
    第2項規定，簡式審判程序不適用傳聞法則有關限制證據能
    力之相關規定，且本件認定犯罪事實所引用之證據，又無證
    據證明係公務員違背法定程序所取得，均有證據能力。
參、實體部分：
一、本件證據，均引用如附件檢察官起訴書之記載。
二、論罪科刑：
　㈠刑法第339條之4加重詐欺罪，關於第1項第3款「以廣播電視
    、電子通訊、網際網路或其他媒體等傳播工具，對公眾散布
    而犯之。」之加重事由，其立法理由已敘明：「考量現今以
    電信、網路等傳播方式，同時或長期對社會不特定多數之公
    眾發送訊息施以詐術，往往造成廣大民眾受騙，此一不特定
    、多數性詐欺行為類型，其侵害社會程度及影響層面均較普
    通詐欺行為嚴重，有加重處罰之必要，爰定為第3款之加重
    處罰事由。」申言之，係因以廣播電視、電子通訊、網際網
    路或其他媒體等傳播工具，對公眾散布而犯之，將導致不特
    定人或多數人於閱聽見聞後，有受詐騙之虞，可能造成之侵
    害社會程度及影響層面均較鉅，爰增訂上開加重處罰之詐欺
    類型犯罪。故倘行為人有以上開傳播工具，對於不特定人或
    多數人散布不實訊息，以招徠民眾，進而遂行詐欺行為，即
    已具備該款加重詐欺罪之構成要件。行為人雖利用廣播電視
    、電子通訊、網際網路或其他媒體等傳播工具犯罪，倘未向
    公眾散布詐欺訊息，而係針對特定個人發送詐欺訊息，僅屬
    普通詐欺罪範疇。行為人若係基於詐欺不特定民眾之犯意，
    利用網際網路等傳播工具，刊登虛偽不實之廣告，以招徠民
    眾，遂行詐騙，縱行為人尚須對受廣告引誘而來之被害人，
    續行施用詐術，始能使之交付財物，仍係直接以網際網路等
    傳播工具向公眾散布詐欺訊息，無礙成立加重詐欺罪(臺灣
    高等法院110年度上訴字第1489號判決意旨參照)。是以，被
    告在臉書Facebook社團上，公開刊登不實販售資訊以使人陷
    於錯誤並交付財物，自屬利用網際網路等傳播工具，刊登虛
    偽不實之廣告，以招徠民眾，遂行詐騙之行為。是核被告所
    為，係犯刑法第339條之4第1項第3款之以網際網路對公眾散
    布而犯詐欺取財罪。
　㈡觀被告之前科資料，被告在民國108年間方因竊盜案件，經臺
    灣新北地方法院以108年度審簡字第952號判決判處有期徒刑
    2月確定，於109年7月6日徒刑執行完畢出監，業經檢察官指
    明並提出臺灣新北地方檢察署109年執緝字第1499號執行指
    揮書在卷，並有臺灣高等法院被告前案紀錄表在卷可參(見
    本院卷第251頁至第252頁、第263頁)，被告在有期徒刑執行
    完畢後，5年內故意再犯本件有期徒刑以上之罪，為累犯。
    依司法院大法官會議釋字第775號解釋所示，為避免發生罪
    刑不相當之情形，法院就本案應依該解釋意旨，裁量是否加
    重最低本刑。而所謂避免發生上述罪刑不相當之情形，是指
    避免發生因累犯加重本刑，致生行為人所受之刑罰超過其所
    應負擔罪責之情形。簡言之，避免發生累犯個案加重本刑致
    生過苛的情形。有無過苛，須要經過法院裁量權之行使判斷
    。考量被告受徒刑執行完畢之前案也是故意之犯罪，非過失
    所致。且前案為竊盜犯罪，與本案涉犯之以網際網路對公眾
    散布而犯詐欺取財罪同為侵害他人財產法益類型之犯罪，其
    罪質存在共通性。加上被告係在前案執行完畢後，未滿1年
    之期間內即更犯本案之罪，前案之執行顯不足使被告警惕收
    斂，案經綜合以上所有情節加以裁量後，足認被告於本件所
    犯之罪，加重本刑並未使其所受刑罰超過應負擔之罪責，故
    應依刑法第47條第1項規定加重其刑。
三、爰以行為人之責任為基礎，審酌被告不思以正當方式賺取錢
    財，明知自己無意出售機車零件卡鉗，卻仍向透過社群網站
    臉書，以公開張貼虛假販售訊息之方式，對被害人謊稱欲販
    售機車零件卡鉗，以此向被害人詐取交易價款，事後也未依
    約寄送機車零件卡鉗，危害他人財產法益，所為實屬不該。
    被告透過網路私訊、張貼訊息之方式犯案，利用網路隔絕自
    身之真實身分、傳播力較強之環境犯案，其犯罪對象針對性
    較弱，隨機性極高，事後更直接斷絕聯繫使被害人難以求償
    ，此種犯罪之手段造成被害人終局蒙受財產損害之危險性相
    對較高。又觀被告於111年5月13日本案審理期日，先稱希望
    可與告訴人私下和解(見本院卷第139頁)，然經本院連繫後
    ，然於同年7月14日，告訴人仍表示被告原本與告訴人約定
    於111年7月5日至瑞芳區公所調解，其後被告稱改約同年月1
    0日調解，嗣被告即不再回復告訴人之訊息等語，此有本院1
    11年7月14日電話紀錄在卷可參(見本院卷第241頁)，足見被
    告於審理期日謊稱願與告訴人和解，卻無端不配合相關調解
    程序之進行，導致調解無從進行，被告顯有惡意拖延訴訟，
    並反覆誆騙被害人、造成被害人再度付出勞力、時間，額外
    造成被害人進一步之損害，也難認其有積極彌補自身犯行所
    造成損失之意。加上被告於111年6月10日本院審理期日無端
    不到庭(見本院卷第185頁)，經本院書記聯繫，其謊稱當日
    金門機場因濃霧關閉等語，然經本院查詢金門航空站之當日
    到站記錄、立榮航空當日往金門之班機實際到離紀錄，當日
    之班機均正常起降，此有本院111年6月10日電話紀錄、當日
    到站即時班表(查詢自金門航空站網頁)、班機實際到離紀錄
    等事證在卷可參(見本院卷第187頁至第193頁)，更可見被告
    於刑事審理程序中，不思配合程序進行、彌補過錯，反無端
    不出席庭期，又謊稱不到庭之事由，浪費司法資源、藐視刑
    事程序之進行，犯後態度不佳。但考量被告犯後坦承犯行，
    尚有意面對本案之刑事責任，且其所詐得之款項為新臺幣(
    下同)6000元，雖非極度小額，但也非鉅款。並參酌被告自
    陳其職業為做工地，月收入約3萬至4萬元、教育程度為高職
    畢業、已婚，與配偶同住，育有1位111年7月14日出生之男
    嬰、須要扶養小孩之家庭經濟情況(見本院卷第273頁)，暨
    被告之犯罪動機、目的、手段等一切情狀，量處如主文所示
    之刑，以茲懲戒。
四、犯罪所得，屬於犯罪行為人者，沒收之，於全部或一部不能
    沒收或不宜執行沒收時，追徵其價額，刑法第38條之1第1項
    前段、第3項分別定有明文。本案被告所詐得之6000元，屬
    被告因詐欺行為取得之犯罪所得，且未發還給被害人，爰依
    前開規定宣告沒收並追徵其價額。
據上論斷，應依刑事訴訟法第273條之1第1項、第310條之2、第4
54條第2項，刑法第339條之4第1項第3款、第47條第1項、第38條
之1第1項前段、第3項，刑法施行法第1條之1第1項，判決如主文
。
本件經檢察官張漢森提起公訴、檢察官蔣政寬、李堯樺、王碧霞
到庭執行職務。
中    華    民    國   111    年    9     月    2     日
                  福建金門地方法院金城簡易庭
                                  法  官  蔡旻穎
以上正本證明與原本無異。
如不服本判決應於收受判決後20日內向本院提出上訴書狀，並應
敘述具體理由；其未敘述上訴理由者，應於上訴期間屆滿後20日
內向本院補提理由書（均須按他造當事人之人數附繕本）「切勿
逕送上級法院」。　　　　　　　　　　　　　　　　　
中    華    民    國   111    年    9     月    2     日
                                  書記官  黃鼎鈞
附錄本案論罪科刑法條全文：
中華民國刑法
第339條
意圖為自己或第三人不法之所有，以詐術使人將本人或第三人之
物交付者，處5年以下有期徒刑、拘役或科或併科50萬元以下罰
金。
以前項方法得財產上不法之利益或使第三人得之者，亦同。

第339條之4
犯第三百三十九條詐欺罪而有下列情形之一者，處一年以上七年
以下有期徒刑，得併科一百萬元以下罰金：
一、冒用政府機關或公務員名義犯之。
二、三人以上共同犯之。
三、以廣播電視、電子通訊、網際網路或其他媒體等傳播工具，
    對公眾散布而犯之。
前項之未遂犯罰之。

附件：
福建金門地方檢察署檢察官起訴書
                                      110年度偵字第699號
　　被　　　告　乙○○　男　35歲（民國00年0月00日生）
　　　　　　　　　　　　住金門縣○○鎮○○00號
　　　　　　　　　　　　居金門縣○○鄉○○000號
　　　　　　　　　　　　國民身分證統一編號：Z000000000號
上列被告因詐欺取財案件，業經偵查終結，認應該提起公訴，茲
將犯罪事實及證據並所犯法條分敘如下：　
　　　　    犯罪事實
一、乙○○前於民國108年間因竊盜案件，經臺灣新北地方法院以10
    8年度審簡字第952號判決判處有期徒刑2月確定，於109年7月6
    日徒刑執行完畢出監。猶不知悔改，意圖為自己不法之所有，
    基於詐欺取財之犯意，於110年4月5日某時，以暱稱「zheng 
    zhenbo」在臉書FACEBOOK社團「勁戰零件買賣」刊登以新臺
    幣（下同）6,000元販售機車零件卡鉗之不實訊息，致瀏覽
    該訊息之甲○○誤信為真，與乙○○聯繫後，依指示於同日晚上
    6時18分許，以網路銀行轉帳方式自其所有彰化商業銀行帳
    號00000000000000號帳戶匯款6,000元至乙○○所指定其向不
    知情女友潘欣伶借用之永豐銀行帳號00000000000000號帳戶
    （下稱本件帳戶）內，詎甲○○匯款後，遲未收到購買之機車
    零件，並遭乙○○惡意封鎖電話號碼。嗣經甲○○發覺遭騙後，
    報警處理，始循線查悉上情。
二、案經甲○○訴由金門縣警察局金湖分局報告偵辦。
　　　      證據並所犯法條
一、上揭犯罪事實，業據被告乙○○於本署偵訊中坦承不諱，核與
    證人即同案被告潘欣伶之證述及告訴人甲○○之指訴情節相符
    ，復有警製受（處）理案件證明單、反詐騙諮詢專線紀錄表、
    受理詐騙帳戶通報警示簡便格式表、金融機構聯防機制通報單、
    帳戶個資檢視表、本件帳戶之申設基資及帳戶交易明細資料
    、被告之臉書網頁擷圖、手機通訊軟體對話紀錄擷取畫面翻
    拍照片、宅配單據及網路銀行轉帳明細資料等附卷可參，被
    告自白核與事實相符可採，其犯嫌洵堪認定。
二、核被告所為，係犯刑法第339條之4第1項第3款之以網際網路
    對公眾散布而犯詐欺取財罪嫌。被告曾有如犯罪事實欄所載
    之犯罪前科及執行情形，此有本署刑案資料查註紀錄表附卷可參
    ，其於有期徒刑執行完畢後5年內故意再犯本件有期徒刑以上
    之罪，為累犯，請參照司法院大法官釋字第775號解釋意旨，
    審酌是否依刑法累犯規定加重其刑。又被告前揭犯罪所得共6
    ,000元，請依刑法第38條之1第1項前段、第3項之規定，宣
    告沒收之，於全部或一部不能沒收或不宜執行沒收
    時，追徵其價額。
三、依刑事訴訟法第251條第1項提起公訴。
　　此　致
福建金門地方法院
中　　華　　民　　國　 110　　年　　10　　月　　26　　日
　　　　　　　　　　　　　　　檢察官　張漢森　
本件正本證明與原本無異　　　　　　　　　　　　　　　　　
中　　華　　民　　國　 110　　年　　10　　月　　2 　　日
　　　　　　　　　　　　　　　書記官　黃筱媛